【裁判字號】    98,訴,1405
【裁判日期】    980731
【裁判案由】    違反稅捐稽徵法等
【裁判全文】
臺灣臺中地方法院刑事判決              98年度訴字第1405號
公  訴  人  臺灣臺中地方法院檢察署檢察官
被      告  甲○○
上列被告因違反稅捐稽徵法等案件，經檢察官提起公訴（98年度
偵字第2871號），被告就犯罪事實為有罪之陳述，經本院合議庭
裁定由受命法官獨任適用簡式審判程序審理，判決如下：
    主    文
甲○○行使從事業務之人，明知為不實之事項，而登載於其業務
上作成之文書，足以生損害於公眾及他人，處有期徒刑參月，如
易科罰金，以新臺幣壹仟元折算壹日；又商業登記法規定之商業
負責人為納稅義務人，以不正當方法逃漏稅捐，處有期徒刑參月
，如易科罰金，以新臺幣壹仟元折算壹日。應執行有期徒刑伍月
，如易科罰金，以新臺幣壹仟元折算壹日。
    犯罪事實及理由
一、犯罪事實：甲○○係址設臺中市○區○○路192 號之宜欣工
    程社之登記及實際負責人，為商業登記法規定之商業負責人
    ，且為從事業務之人，負有據實填報各類所得扣繳暨免扣繳
    憑單（下稱扣繳憑單）及申報營利事業所得稅之義務，其明
    知乙○○於民國96年間，受雇於宜欣工程社擔任按日計薪之
    打石工，每日薪資為新臺幣（下同）1,900 元，於96年1 月
    至12月止之受雇天數未滿100 日，自該工程社所領取之薪資
    不超過19萬元，竟基於行使業務登載不實文書及以詐術逃漏
    稅捐之犯意，於95年5 月間某日，委託不知情之會計人員製
    作乙○○於96年間自宜欣工程社受領薪資57萬元之不實內容
    之96年度各類所得扣繳暨免扣繳憑單及96年度營利事業所得
    稅結算申報書，並委託該不知情之會計人員於97年5 月11日
    ，持上開不實之96年度各類所得扣繳暨免扣繳憑單及營利事
    業所得稅結算申報書向財政部臺灣省中區國稅局臺中市分局
    申報96年度營利事業所得稅之申報查核事宜而行使之，使納
    稅義務人宜欣工程社之營業成本增加，而以此不正當方法逃
    漏營利事業所得稅，足以生損害於乙○○及稅捐機關對於稅
    額核課之正確性。
二、本案認定犯罪事實之證據除引用檢察官起訴書之記載外，並
    經被告本院準備程序時自白犯罪，證據部分補充引用本院準
    備程序筆錄之記載。
三、按營利事業填製扣繳暨免扣繳憑單及營利事業所得稅結算申
    報書，係附隨商號業務而製作，屬業務上所掌之文書，且為
    商業負責人即被告反覆執行之事務，被告自為從事此項業務
    之人。被告指示利用不知情之會計人員虛偽製作告訴人乙○
    ○96年度之各類所得扣繳暨免扣繳憑單，據而做成同年度該
    宜欣工程社營利事業所得稅結算申報書，並向稅捐機關申報
    稅捐，納稅義務人宜欣工程社且據此逃漏依法應繳納之營利
    事業所得稅，足生損害於告訴人及財政部臺灣省中區國稅局
    臺中市分局核稅及處理稅賦事務之正確性。是核被告所為，
    係犯刑法第216 條、第215 條之行使業務登載不實之文書罪
    。又宜欣工程社係營利事業所得稅之納稅義務人，其以虛列
    員工薪資所得之不正方法，逃漏96年度營利事業所得稅，所
    為係犯稅捐稽徵法第41條之罪，被告既為稅捐稽徵法第47條
    第1 項第3 款所定「商業登記法規定之商業負責人」，自為
    同法第41條之轉嫁對象，是核被告另犯稅捐稽徵法第47條第
    1 項第3 款、第41條之商業登記法規定之納稅義務人之負責
    人逃漏稅捐罪（按稅捐稽徵法第47條於98年5 月29日修正施
    行，增訂第2 項以實際負責業務之人為代罰對象，經比較之
    結果，對於被告並無何有利、不利之影響，爰適用裁判時法
    即現行稅捐稽徵法）。被告於同一年度指示該公司不知情之
    會計人員接續填製不實之扣繳暨免扣繳憑單、營利事業所得
    稅結算申報書等業務上之文書，乃係基於逃漏稅捐之同一目
    的下之接續行為，應論以單純一罪；公訴人於起訴書雖記載
    被告此部分所犯應予分論併罰，惟經蒞庭檢察官本於檢察一
    體於本院98年7 月21日行準備程序時當庭更正被告此部分所
    犯為接續犯之一罪，附此敘明。又被告所犯業務上登載不實
    文書之低度行為，應為行使之高度行為所吸收，不另論罪。
    被告利用不知情之會計人員實施犯罪，為間接正犯。至修正
    前稅捐稽徵法第47條第3 款之規定，係將納稅義務人之公司
    之責任，基於刑事政策之考量，於其應處徒刑之範圍內，轉
    嫁於公司之負責人，故此情形而受罰之公司負責人，乃屬於
    「代罰」性質，並非因其本身之犯罪而負行為責任。又修正
    前刑法第55條所規定之牽連犯，必須同一人犯一罪而其方法
    或結果行為另犯他罪名，始克相當；亦即必須同一犯罪主體
    之二個以上犯罪行為間，具有目的與方法、或目的與結果之
    關係，始得從一重處斷。公司負責人為納稅義務人之公司以
    不正當方法逃漏稅捐，既非稅捐稽徵法第41條之犯罪或受罰
    主體，僅依同法第47條第1 款之規定，代替公司受徒刑之處
    罰，自與其本身為犯罪主體所犯其他罪名（如刑法第216 條
    、第215 條）間，不具牽連犯關係，此有最高法院92年度臺
    上字第854 號判決意旨可資參照。是被告所犯商業登記法規
    定之商業負責人為納稅義務人以不正當方法逃漏稅捐罪與行
    使業務上登載不實文書罪2 罪間，應屬犯意各別，行為互殊
    ，自應分論併罰。爰審酌被告擔任商業登記法規定之商業負
    責人，縱欲節省商號之稅捐，原應依循正軌節稅，詎其不思
    此為，反以虛報乙○○薪資之方式，為宜欣工程社逃漏稅捐
    ，足生損害於乙○○及國家財政收入及稅賦之公平性，破壞
    國家稅捐管理，行為確有不該，惟念其犯後坦認犯行，尚知
    悔悟，及其逃漏稅捐之方法、手段、情節及逃漏稅捐稅額非
    鉅等一切情狀，量處如主文所示之刑，並諭知如主文所示之
    易科罰金之折算標準，復定其應執行刑暨諭知易科罰金之折
    算標準，以茲儆懲。
據上論結，應依刑事訴訟法第273 條之1 、第299 條第1 項前段
、第310 條之2 、第454 條第2 項，稅捐稽徵法第47條第1 項第
3 款、第41條，刑法第2 條第1 項前段、刑法第11條前段、第21
6 條、第215 條、第41條第1 項前段、第51條第5 款，刑法施行
法第1 條之1 第1 項、第2 項前段，判決如主文。
中    華    民    國    98    年    7     月    31    日
                  刑事第十四庭  法  官  廖純卿
以上正本證明與原本無異。
如不服本判決應於收受判決後10日內向本院提出上訴書狀，並應
敘述具體理由；其未敘述上訴理由者，應於上訴期間屆滿後20日
內向本院補提理由書（均須按他造當事人之人數附繕本）「切勿
逕送上級法院」。
                                書記官  柳寶倫
中    華    民    國    98    年    7     月    31    日
附錄本判決論罪科刑之法條：
中華民國刑法第215條（業務上文書登載不實罪）
從事業務之人，明知為不實之事項，而登載於其業務上作成之文
書，足以生損害於公眾或他人者，處3 年以下有期徒刑、拘役或
5 百元以下罰金。
中華民國刑法第216條（行使偽造變造或登載不實之文書罪）
行使第210 條至第215 條之文書者，依偽造、變造文書或登載不
實事項或使登載不實事項之規定處斷。
稅捐稽徵法第41條（逃漏稅捐之處罰）
納稅義務人以詐術或其他不正當方法逃漏稅捐者，處五年以下有
期徒刑、拘役或科或併科新臺幣六萬元以下罰金。
稅捐稽徵法第47條（法人或非法人團體實際業務負責人之刑責）
本法關於納稅義務人、扣繳義務人及代徵人應處徒刑之規定，於
下列之人適用之：
  一公司法規定之公司負責人。
  二民法或其他法律規定對外代表法人之董事或理事。
  三商業登記法規定之商業負責人。
  四其他非法人團體之代表人或管理人。
前項規定之人與實際負責業務之人不同時，以實際負責業務之人
為準。


司法院資訊處製作；財團法人民間司法改革基金會備份。
